臺灣屏東地方法院刑事判決　　　　　　　　　　　　　九十一年度易字第五九六號
　　公　訴　人　臺灣屏東地方法院檢察署檢察官
　　被　　　告　甲○○
　　選任辯護人　林幸郎
右列被告因竊盜案件，經檢察官提起公訴（九十年度偵字第七五五一號），本院判決
如左：
    主  文
甲○○共同意圖為自己或第三人不法之所有，以詐術使人將本人之物交付，累犯，處
有期徒刑伍月，如易科罰金，以參佰元折算壹日。
    事  實
一、甲○○曾因違反麻醉藥品管理條例案件，經本院於民國八十六年十月八日以八十
    六年易字第二三九五號判決判處有期徒刑三月確定，並於八十七年三月二十三日
    易科罰金執行完畢，惟猶不知悔改，明知自己無購車之意願，亦知丙○○（綽號
    「阿坤」，未據起訴）因房屋貸款問題，信用不佳，無法向銀行貸款購車，竟經
    由知情之友人乙○○（未據起訴）介紹，與丙○○共同基於意圖為自己不法所有
    之犯意聯絡，於九十年間，先由丙○○假意介紹甲○○向經營中古車買賣之邱冠
    勳表示欲購車，邱冠勳遂以劉世珠委託其出售之車號ＴＭ—六一六八號、ＳＡＡ
    Ｂ廠牌之自用小客車一部，以新台幣（下同）四十五萬元之價格出售予甲○○。
    惟因甲○○及丙○○根本無付款之意願，遂經由邱冠勳之友人綽號「阿展」之男
    子，先將該車所積欠之貸款四十五萬元清償完畢，再由甲○○於九十年四月十二
    日（起訴書誤載為十一日），透過大安商業銀行股份有限公司（以下簡稱大安銀
    行）之業務員劉清文，以動產擔保交易法設定動產抵押權之方式，具名將上開車
    輛為大安銀行設定動產抵押權，而向該銀行貸款四十五萬元，並約定甲○○應自
    九十年五月十二日起，每月一期、共分三十六期，每期償還一萬六千七百二十四
    元本息予大安銀行，為動產擔保交易之債務人。辦理貸款之際，甲○○與丙○○
    刻意隱瞞渠等上開主觀之意願及資力，使大安銀行均誤認甲○○確有給付之能力
    及意願，而同意貸款，並將款項匯入邱冠勳友人綽號「阿展」之帳戶內。甲○○
    與丙○○在取得車輛後，僅繳付一期之款項後，即未再繳納，並於九十年九月十
    九日，即將該車輛出質予當舖，造成大安銀行受有上開貸款之損害。
二、案經大安銀行訴請臺灣屏東地方法院檢察署檢察官偵查起訴。
    理  由
一、訊據被告甲○○固坦承有出面向劉世珠購買上開車輛，並以上開車輛向告訴人大
    安銀行貸款及尚未償還前述貸款本息等情，惟矢口否認有何詐欺犯行，辯稱：那
    部車是丙○○說要給我，要我去貸款，我才向大安銀行貸款的，但我從頭到尾都
    沒看過該車及取得貸款云云。經查：
    (一)本件購車及貸款之經過，除據被告之自白外，並經證人邱冠勳（偵查卷第四十
      六頁背面）、劉世珠（偵查卷第三十六頁背面）、劉清文（同前揭處）、乙○○（本院卷第二十頁）四人證述在卷，且互核情節相符，復有動產擔保交易動
      產抵押設定申請書影本、貸款暨動產抵押契約書影本、消費者貸款申請書影本
      、汽車過戶登記申請書影本、質押切結書影本及公路監理電子閘門車籍查詢資
      料各一份附卷可稽。
    (二)被告甲○○雖否認有何詐欺犯意，惟其明知丙○○信用不佳（見本院卷第五十
      五、五十六頁筆錄），無法通過銀行徵信而獲得貸款購車，而自己每個月之收
      入約為二至三萬元（被告自白，見本院卷第五十五頁、五十六頁筆錄），亦無
      購車意願，竟仍以自己名義向告訴人借貸，並佯稱每月收入為四至五萬元，其
      貸款用途為購車（偵查卷第二十二頁、二十三頁消費者貸款申請書影本參照）
      ，使告訴人陷於錯誤，而相信係被告本人欲購買汽車，且資力良好而同意貸款
      四十五萬元予被告。果然事後僅繳還一期貸款本息，即未再繳納，並將該車輛
      出質他人（卷附質押切結書影本一紙參照），是被告有意圖為丙○○不法所有
      ，而詐取銀行貸款之犯意，並與丙○○間有犯意聯絡及行為分擔之事實明確，
      其空言否認無詐欺犯意云云洵難採信。本件事證已明，被告犯行堪予認定。
二、核被告甲○○所為，係犯刑法第三百三十九條第一項之詐欺取財罪及動產擔保交
    易法第三十八條之罪。其所犯上開兩罪間有方法結果之牽連關係，為牽連犯，應
    從一重之詐欺取財罪處斷。被告與丙○○間就上開犯行有犯意聯絡及行為分擔，
    均為共同正犯。被告曾因違反麻醉藥品管理條例案件，經本院判處有期徒刑三月
    ，甫於八十七年三月二十三日易科罰金執行完畢，有台灣屏東地方法院檢察署刑
    案資料查註紀錄表一紙在卷可按，其於五年內再犯有期徒刑以上刑之本罪，為累
    犯，應依法加重其刑。公訴意旨雖未論及被告所犯之動產擔保交易法第三十八條
    之罪名，惟該等事實既已記載於起訴書之犯罪事實欄，自應認為業經公訴人提起
    公訴，本院自應予以審判。茲審酌被告曾有違反麻醉藥品管理條例前科，素行非
    佳，其犯罪之動機、目的、手段、詐欺所得之金額、告訴人所受之損害及其犯後
    態度等一切情狀，爰量處如主文所示之刑，並諭知易科罰金之折算標準，以資懲
    儆。
三、證人乙○○明知丙○○信用不佳，無法通過銀行徵信而取得貸款，猶基於幫助之
    意思，介紹被告甲○○與丙○○認識後，而由被告甲○○及丙○○共同向大安銀
    行詐騙貸款，其行為乃涉犯刑法第三百三十九條第一項之幫助詐欺取財罪嫌；丙○○之行為則涉有該罪之共同正犯罪嫌，均請檢察官另行卓辦。
據上論斷，應依刑事訴訟法第二百九十九條第一項前段，動產擔保交易法第三十八條
，刑法第十一條前段、第二十八條、第三百三十九條第一項、第五十五條、第四十七
條、第四十一條第一項前段，罰金罰鍰提高標準條例第一條前段、第二條，判決如主
文。
中      華      民      國      九十一      年    十二    月    三十一  日
                                      台灣屏東地方法院刑事第五庭
                                          法  官  王以齊
右正本證明與原本無異。
如不服本判決應於收受本判決後送達後十日內向本院提出上訴書狀，其未敘述上訴理
由者，並得於提起上訴後十日內向本院補提理由書狀（均須按他造當事人之人數附繕
本 ）「切勿逕送上級法院」
                                          書記官   盧姝伶
中      華      民      國      九十一      年     十二     月   三十一 日
附錄本判決論罪科刑法條：
動產擔保交易法第三十八條
動產擔保交易之債務人，意圖不法之利益，將標的物遷移、出賣、出質、移轉、抵押
或為其他處分，致生損害於債權人者，處三年以下有期徒刑、拘役或科或併科六千元
以下之罰金。
刑法第三百三十九條第一項
意圖為自己或第三人不法之所有，以詐術使人將本人或第三人之物交付者，處五年以
下有期徒刑、拘役或科或併科一千元以下罰金。
